【裁判字號】    98,執消債更,36
【裁判日期】    981119
【裁判案由】    更生執行事件
【裁判全文】
臺灣基隆地方法院民事裁定          98年度執消債更字第36號
聲  請  人
即  債務人  楊景文
代  理  人  徐家福律師 （法律扶助）
相  對  人
即  債權人  玉山商業銀行股份有限公司
法定代理人  黃永仁
代  理  人  洪英郎
相  對  人
即  債權人  渣打國際商業銀行股份有限公司
法定代理人  麥侃哲
相  對  人
即  債權人  萬泰商業銀行股份有限公司
法定代理人  韓傑輔
代  理  人  簡德佑
相  對  人
即  債權人  台新國際商業銀行股份有限公司
法定代理人  吳清文
相  對  人
即  債權人  日盛國際商業銀行股份有限公司
法定代理人  陳棠
相  對  人
即  債權人  香港商香港上海豐銀行股份有限公司
法定代理人  韋力行
相  對  人
即  債權人  中國信託商業銀行股份有限公司
法定代理人  麥克迪諾馬
上列當事人聲請消費者債務清理更生事件，本院裁定如下：
    主  文
債務人所提如附表一所示之更生方案應予認可，並自本裁定確定
之次月起，於每月15日給付。
債務人在未依更生條件全部履行完畢前，其生活程度應受如附表
二之生活程度限制。
    理  由
一、按債務人有薪資、執行業務所得或其他固定收入，法院認更
    生方案之條件公允者，得不經債權人會議可決，逕依債務人
    之聲請或依職權以裁定認可更生方案；法院為認可之裁定時
    ，因更生方案履行之必要，對於債務人在未依更生條件全部
    履行完畢前之生活程度，得為相當之限制，消費者債務清理
    條例第64條第1項、第62條第2項分別定有明文。
二、查本件債務人聲請更生，前經本院於民國（下同）98年2 月
    16日以97年度消債更字第60號裁定開始更生程序在案，有上
    開裁定一份在卷可稽。又債務人於98年6 月22日所提更生方
    案，主張以每1月為1期，每期清償新臺幣（下同） 3,100元
    ，共計清償96期（8年）。惟上述更生方案前經本院於98年8
    月4 日以基院慧98年度執消債更執安字第36號函請各債權人
    於文到10日內，以書面確答是否同意該更生方案，其中(1)債
    權人台新國際商業銀行股份有限公司具狀確答同意；(2)玉山
    商業銀行股份有限公司則具狀表示其債權比例僅占 4.20%，
    不足以影響更生方案可決與否，可依最大債權金融機構之決
    議而行外，其餘債權人均以書面確答不同意，惟該同意更生
    方案之已申報無擔保及無優先權債權人及其所代表之債權額
    並未過半數，無法依消費者債務清理條例第60 條第2項規定
    視為債權人會議可決更生方案。經本院函轉部分債權人不同
    意意見並命債務人重新提出修正後之更生方案到院，債務人
    遂於98年10月19日提出如附表一所示之修正後更生方案到院
    。
三、惟查：
    (一)債務人自承任職於基隆市私立東美托兒所，擔任娃娃車司
      機兼托兒所技工一職，每月薪資為17,000元，並無年終獎
      金，亦有其任職之東美托兒所工作證明、財產及收入狀況
      說明書、財政部臺灣省北區國稅局94、95年度綜合所得稅
      各類所得資料清單、98年4月份至98年9月份之薪資袋及本
      院98年10月8 日訊問筆錄、本院依職權查詢之債務人96年
      度稅務電子閘門財產所得調件明細表各一份在卷足憑，是
      債務人確有固定收入及履行更生方案可能性一節，應可堪
      信。
    (二)觀諸債務人於98年10月19日所提之修正後更生方案，清償
      總金額合計為： 576,000元，雖僅為已申報無擔保及無優
      先權債權總額1,054,455元之54.63％（小數點第2 位以下
      四捨五入）。惟本院審酌債務人於94年6月5日與配偶楊惠
      玲結婚後，育有二名未成年子女之女楊○宸（95年次）、
      楊○民(97年次），而該未成年子女分別僅有3歲、1歲，
      年幼且無工作能力，需債務人及配偶楊惠玲共同扶養；又
      其配偶楊惠玲亦業經本院於98年1月14日以97年度消債更
      字第59號裁定開始更生程序在案並由本院以98年度執消債
      更字第25號受理更生執行中，依其所提出97年度各類所得
      扣繳暨免扣繳憑單所示，其配偶楊惠玲97年度年收得為24
      0,000元，而本院98年度執消債更字第25號一案業已確定
      之更生債權為為1,818,762元，是顯難以其配偶楊惠玲於
      債務人更生方案履行期間內，為家計支出及未成年子女扶
      養費用之多數分擔，以促使債務人將減少之支出用以清償
      債權人之債權，亦有債務人所提出之楊惠玲97年度各類所
      得扣繳暨免扣繳憑單及本院依職權調取之98年度執消債更
      字第25號更生債權表各一份在卷足憑。況債務人為聲請更
      生，展現其履行更生方案之誠意，每月僅預留支付其與未
      成年子女之包括膳食、交通、勞健保、各項稅金、瓦斯、
      水電及其他生活雜支等生活必要費用共計11,000元，再佐
      以債務人及其家屬所住居之臺灣省基隆市，核上開費用之
      支出，顯低於依內政部社會司所公佈之98年度每人每月最
      低生活費9,829元及財政部國稅局所公佈之98年度綜合所
      得稅扶養親屬免稅額82,0 00元換算每人每月約6,834元之
      標準計算之數額共計16,663元【計算式：本人9829元+未
      成年子女6834元×2÷2＝16,663元】，是債務人之每月支
      出僅係維持其及家屬之基本生活需求，並未逾一般人生活
      程度而無浪費之情，應屬合理。
五、次查，(1)債務人於七年內並無曾依破產法或本條例規定受免
    責之情形，有本院查詢表乙紙附卷可稽；(2)債務人名下僅有
    西元2005年3月份出廠之排氣量101cc之重型機車（車號：CY
    2-350）一部外，並無任何足資變價清償之財產，依行政院8
    6年12月30日台86財字第52053號函核定公佈之「固定資產耐
    用年數表」規定，機車之耐用年數為3 年，上開機車，已逾
    耐用年數，其殘值有限，縱變價清償，亦對於債權人之債權
    受償有限，況其無擔保及無優先權債權受償總額為 576,000
    元，顯已高於法院裁定開始更生程序時，依清算程序所得受
    償之總額；(3)債務人於聲請本件更生前二年收入共計408,00
    0元（95年9月1日至97年8月31日），而債務人更生方案清償
    總金額為 576,000元顯已逾其更生裁定前二年間，可處分所
    得扣除自己及依法應受其扶養者所必要生活費用之數額，分
    別有債務人所提出之更生聲請狀所附之聲請更生前二年內之
    財產及收入狀況說明書、財政部臺灣省北區國稅局94、95年
    度綜合所得稅各類所得資料清單、全國財產稅總歸戶財產查
    詢清單、交通部機器腳踏車行車執照影本及本院依職權查詢
    之債務人96、97年度稅務電子閘門財產所得調件明細表各一
    份在卷可稽，是債務人之更生方案對於本條例第64條第2 項
    第4 款之可處分所得基準亦無違背；(4)債務人無違反本條例
    第63條第1 項各款之事由存在。綜上，債務人上開更生方案
    並無本條例第64條第2項所定不應認可之消極事由存在。
六、再查，消費者債務清理條例之目的，除保障債權人集團性滿
    足之最大化及公平化外，並為賦與債務人重建復甦其經濟生
    活之機會。故消費者債務清理程式制度之構築首需強調生活
    再建及破綻預防，提高債務人工作意願並改善其生活習慣，
    使能重新出發，從而保障其生存權，並促進其義務遂行能力
    ，儘可能永續性回覆信用。是若還款額度逾越其所能負擔之
    極限過大，債務人勢必無法清償，終至喪失其還債之意願，
    則債權人反之能實際受償的金額勢必大幅降低，因而蒙受實
    際不利益。本院衡之本件債務人每月收入用以攤還各債權人
    後所預留供其及家屬包括之膳食、交通、醫療、勞健保、通
    訊、水電瓦斯、教育等生活必要費用均僅係其與家屬間基本
    生活需求已如前述，足認債務人已降低每月個人生活基本需
    求，並改變往常生活中奢侈、浪費之習慣，樽節支出並學習
    簡樸生活之狀況下，已將每月所得扣除必要支出費用後全數
    用於清償各債權人之債權，考量其還款能力及所提更生條件
    清償成數達無擔保及無優先權債權總額之 54.63％，且已將
    清償年限延長至消費者債務清理條例所規定之最長年限8 年
    ，堪認為公允、適當及可行。
七、又查，債務人前於95 年間與全體無擔保債權銀行達成協議，
    自96年1 月起，分120期，按年息3.88%計息，於每月10日分
    期攤還債務10,292元，債務人自96年1月10日起至97年3月10
    日毀諾時止，依前開協議共清償15期協商款，合計 154,380
    元，有卷附協議書、無擔保債務還款計畫及部分債權人民事
    陳報狀為憑，再依債務人提出之更生方案所示，債務人於8
    年還款期限屆至時可資清償之債務總額為 576,000元，合計
    債務人自96年1 月起迄更生方案期限屆至止，可資清償之債
    務總額為730,380元（即576,000元+154,380元=730,380元）
    ，與其於95年申請協議時之原欠債務本息總額 1,022,328元
    相較，其清償成數已達 71.44％；再以全體債權人於更生程
    序所陳報，經本院公告之債權表所示本金總額 914,415元計
    算，則債務人於更生期間所清償之款項已達債權本金之62.
    99％，倘法院不予認可系爭更生方案，則依本條例第65條規
    定，債務人只有開始清算程序一途，佐以債務人名下之機車
    ，已逾耐用年數，而無經濟上價值，拍賣可獲得之價額不高
    ，且難已足敷清償財團費用、財團債務等乙節以觀，足認進
    行清算程序後債權人將因無法獲償分文，而陷於更不利之結
    果，是以債權人主張債務人清償成數過低，有失公允云云，
    亦不足採。
八、另本件債務人更生方案，關於各債權人債權比例及所載每期
    各債權人應受償之金額未記載明確，為杜爭議，並保障各債
    權人之公平受償，爰依職權予以修正，於本裁定確定之翌月
    起，每期清償日為每月15日，由債務人依附表一所示之各債
    權人每期可受分配金額，分別給付予各債權人，方不致影響
    更生方案裁定認可內容之確定性及可行性。又因給付所生之
    匯款或轉帳之手續費，基於各債權人之公平，不宜加重最大
    債權銀行之負擔，應由債務人負擔，附此敘明。
九、綜上所述，債務人有固定收入，其更生方案之條件核屬公允
    、適當、可行，且無本條例第64條第 2項所定不得認可之消
    極事由，揆諸消費者債務清理條例之立法目的，保障債權人
    公平受償，謀求消費者經濟生活之更生機會及社會經濟健全
    發展，故不經債權人會議可決，依職權逕予認可該更生方案
    。另為促使債務人履行更生方案，並建立債務人開源節流、
    量入為出等合理消費觀念，避免其為奢華、浪費之行為，應
    限制其生活條件，爰依上開規定，就債務人在未依更生條件
    全部履行完畢前之生活程度，裁定為相當之限制，如主文第
    2 項所示。
十、爰依消費者債務清理條例第64條第1項、第62條第2項規定，
    裁定如主文。
中    華    民    國    98    年    11    月    19    日
                      民事庭司法事務官  陳憲銘
上為正本係照原本作成。
如不服本裁定，應於裁定送達後10日內，以書狀向司法事務官提
出異議。
中    華    民    國    98    年    11    月    19    日
                            書  記  官  黃筱雯
 附表一：更生方案
 ┌──────────────────────────────────────────────┐
 │壹、更生方案內容：                                                                          │
 ├──────────────────────────────────────────────┤
 │  1.清償期數及清償金額：                                                                    │
 │    自認可更生方案裁定確定後之次月起，以每1月為1期，第1期至第96期每期清償新臺幣（下同）6,000│
 │    元，共計清償96期（8年）。                                                               │
 │  2.給付方式：                                                                              │
 │    （1）自認可更生方案裁定確定後之次月起，於每月15日前，將每期應繳金額以臨櫃繳款、匯款方式 │
 │         或自動櫃員機（ATM）轉帳或債權人指定還款方式，分別匯入各債權人指定匯款帳號，匯款或轉│
 │         帳手續費由債務人負擔。                                                             │
 │    （2）債務人於履行更生方案前，應自行向各債權人詢問還款方式，並依期履行。                 │
 │    （3）各債權人分配金額如貳之分配表所示。                                                 │
 │  3.無擔保及無優先權債務總額：1,054,455元。                                                 │
 │  4.清償總額：576,000元(6,000元×96期)。                                                    │
 │  5.清償成數：54.63％。                                                                     │
 │                                                                                            │
 ├──────────────────────────────────────────────┤
 │貳、各無擔保及無優先權債權人之受清償額分配表：                           單位：新臺幣 元    │
 ├──┬────────────┬──────┬────┬────────┬─────────┤
 │編號│    債  權  人          │  債權金額  │債權比率│第1期至第96期可 │96期共可受分配總金│
 │    │                        │            │        │受分配金額      │額                │
 ├──┼────────────┼──────┼────┼────────┼─────────┤
 │ 1  │中國信託商業銀行（股）  │    43,715  │  4.15% │       249      │       23,904     │
 ├──┼────────────┼──────┼────┼────────┼─────────┤
 │ 2  │香港上海豐銀行（股）  │   10,4685  │  9.93% │       596      │       57,216     │
 ├──┼────────────┼──────┼────┼────────┼─────────┤
 │ 3  │玉山商業銀行（股）      │    44,319  │  4.20% │       252      │       24,192     │
 ├──┼────────────┼──────┼────┼────────┼─────────┤
 │ 4  │萬泰商業銀行（股）      │    80,550  │  7.64% │       458      │       43,968     │
 ├──┼────────────┼──────┼────┼────────┼─────────┤
 │ 5  │日盛國際商業銀行（股）  │    35,596  │  3.38% │       203      │       19,488     │
 ├──┼────────────┼──────┼────┼────────┼─────────┤
 │ 6  │台新國際商業銀行（股）  │   675,513  │ 64.07% │     3,844      │      369,024     │
 ├──┼────────────┼──────┼────┼────────┼─────────┤
 │ 7  │渣打國際商業銀行（股）  │    69,977  │  6.64% │       398      │       38,208     │
 ├──┼────────────┼──────┼────┼────────┼─────────┤
 │    │    合   計             │ 1,054,455  │   100% │     6,000      │      576,000     │
 ├──┴────────────┴──────┴────┴────────┴─────────┤
 │參、補充說明：                                                                              │
 │  1.各債權人每期可受分配金額＝每期還款總金額×各債權人債權比率（元以下四捨五入）。          │
 │  2.本院所為之認可更生方案裁定，如未經債權人異議，於送達後10日裁定即確定，將依職權核發確定證│
 │    明書，債權人及債務人不必另行聲請。                                                      │
 └──────────────────────────────────────────────┘
附表二：
 ┌──────────────────────────────────────────────┐
 │更生之債務人在未依更生條件全部履行完畢前，應受下列之生活程度限制：                          │
 ├──────────────────────────────────────────────┤
 │1、不得為奢侈、浪費之行為。                                                                 │
 ├──────────────────────────────────────────────┤
 │2、不得為賭博或其他投機行為（如六合彩、職棒簽賭等）。                                       │
 ├──────────────────────────────────────────────┤
 │3、不得為金錢借貸之行為。                                                                   │
 ├──────────────────────────────────────────────┤
 │4、不得為不動產之處分及購置不動產。                                                         │
 ├──────────────────────────────────────────────┤
 │5、不得搭乘計程車、高鐵、飛機、輪船。但因職務所需且由任職機關或團體支付者不在此限。         │
 ├──────────────────────────────────────────────┤
 │6、不得從事國外遊學或出國旅遊等消費活動。                                                   │
 ├──────────────────────────────────────────────┤
 │7、不得投資金融商品（如股票、基金、期貨等）之相關行為。                                     │
 ├──────────────────────────────────────────────┤
 │8、不得駕駛超過新台幣（下同）500,000元以上之車輛。但因營業謀生必要者，不在此限。            │                                                                                      │
 ├──────────────────────────────────────────────┤
 │9、每月日常生活支出不得逾政府公告當年度各縣市最低生活標準。                                 │                                                                                                        │
 ├──────────────────────────────────────────────┤
 │10、每人每月房屋租金不得逾4,000元，每戶每月不得逾10,000元。                                 │
 ├──────────────────────────────────────────────┤
 │11、除維持生計之必要外，不得購買1,000元以上之商品或服務。                                   │
 ├──────────────────────────────────────────────┤
 │12、不得從事美容醫療之消費行為。                                                            │
 ├──────────────────────────────────────────────┤
 │13、不得出入特種營業場所、電子遊藝場所、酒吧、夜店、舞廳、卡拉OK、KTV等場所為消費。         │
 ├──────────────────────────────────────────────┤
 │14、每月應製作收入支出帳目明細並保留收據或憑證，以供法院定期查核。                          │                                                                   │
 ├──────────────────────────────────────────────┤
 │附註：債務人之生活程度一經限制，債務人即應遵守，如有違反致更生方案履行困難，即屬可歸責於己之│
 │      事由，而不得依消費者債務清理條例第75條規定聲請延長履行期間或免責。                    │
 └──────────────────────────────────────────────┘

司法院資訊處製作；財團法人民間司法改革基金會備份。
